臺灣高等法院高雄分院刑事判決　　　　　　　　　　九十一年度上易字第七七三號
　　上　訴　人　臺灣高雄地方法院檢察署檢察官
　　被　　　告　甲○○
　　選任辯護人　吳永茂
右上訴人因被告恐嚇案件，不服臺灣高雄地方法院九十年度易字第三九九六號，中華
民國九十一年四月四日第一審判決（起訴案號：臺灣高雄地方法院檢察署八十九年度
偵字第二三一六○號）提起上訴，本院判決如左：
    主  文
上訴駁回。
    理  由
一、公訴意旨略以：被告甲○○任職於搜尋家科技有限公司擔任業務經理，受被告黃
    志堅（原審傳拘未到，已發佈通緝）之委託，向泉谷建設股份有限公司（下稱泉
    谷公司）負責人乙○○催討債務，被告黃志堅與甲○○二人基於概括之犯意聯絡
    ，於民國八十九年八、九月間，連續多次率同六、七名真實姓名不詳年輕男子，
    至高雄市○○區○○路二五三號三樓泉谷公司，抽煙、吃檳榔、隨意走動，並向
    泉谷公司職員方明榮、蕭宜蓁等人陳稱：若找不到你們老闆，就每天要來等語之
    威嚇方式，恐嚇乙○○；同一期間被告甲○○並多次於夜間打電話至乙○○住處
    ，向接聽電話之乙○○之妻楊方金隨恐嚇稱：乙○○一定要出面，如果不出面，
    要對付你兒子等語，認致乙○○心生畏懼，足生危害於安全，因認被告甲○○涉
    有刑法第三百零五條恐嚇罪嫌云云。
二、按犯罪事應依證據認定之，無證據不得推定其犯罪事實，又不能證明被告犯罪者
    ，應諭知無罪之判決，刑事訴訟法第一百五十四條、第三百零一條第一項分別定
    有明文。又刑法第三百零五條之恐嚇罪，所稱以加害生命、身體、自由、名譽、
    財產之事，恐嚇他人者，係指以使人生畏怖心為目的，而通知將加惡害之旨於被
    害人，使人恐怖而言，最高法院五十二年台上字第七五一號判例、七十五年度台
    上字第五四八○號判決可資參照。是以刑法第三百零五條恐嚇罪之構成要件有二
    ，一為以加害生命、身體、自由、名譽、財產之事恐嚇他人，即以不法手段加危
    害他人之生命、身體、自由、名譽、財產之事恐嚇他人。二則為須致生危害於安
    全，即受恐嚇通知者，須對其生命、身體、自由、名譽、財產發生恐懼，心理產
    生不安全之感覺。簡言之，本罪之構成要件，不僅加害人須將恐嚇之情事通知被
    害人，且受恐嚇者，須因此恐嚇而產生不安全之感受，否則不構成本條犯罪。
三、公訴人認被告甲○○涉犯恐嚇罪嫌，係以告訴人乙○○於警、偵訊之指訴，及證
    人即受告訴人乙○○委託出面協調債務者吳文龍，及員工方明榮、蕭宜臻、告訴
    人之妻楊方金隨之證詞，為其論罪之主要依據。
四、訊據被告甲○○固不否認曾於前開期間多次至告訴人乙○○經營之泉谷公司，及
    於夜間多次打電話予乙○○之事實，惟堅決否認有何恐嚇犯行，辯稱：我在搜尋
    家科技有限公司擔任經理，負責幫人釐清帳務，黃志堅委託我處理乙○○積欠他
    之債務，我至泉谷公司找乙○○對帳三次，其中有二次是與黃志堅及黃志堅之友
    人一起去，另一次黃志堅沒有去，但黃志堅叫他的朋友與我一起去，每次前去僅
    有四人，我們未遇到乙○○立刻離開，並未說出任何恐嚇言語，另外我有打電話
    至乙○○住處多次，但為防止乙○○亂告，每次我都有錄音存證，我並未在電話
    中恐嚇乙○○或其妻楊方金隨等語。經查：
（一）未到案之黃志堅與告訴人乙○○合資開設王尊建設股份有限公司及王偉建設股
      份有限公司，其後二人就合資之事業雖立有協議，但黃志堅認告訴人乙○○仍
      有欠款未還，告訴人乙○○則認為黃志堅積欠伊欠款，黃志堅乃委請任職於搜
      尋家科技有限公司擔任業務經理之被告甲○○要求告訴人乙○○出面釐清帳務
      催債，而搜尋加科技有限公司營業項目包括逾期應收帳款管理服務業、應收帳
      款收買業務等情，業據被告甲○○及告訴人乙○○陳明在卷，且有高雄市政府
      營利事業登記證、經濟部公司執照、王偉開發建設股份有限公司股東名簿、協
      議書、高雄市政府搜尋家科技有限公司營利事業登記證在卷可參。
（二）告訴人乙○○固於警、偵訊及原審審理中迭次指訴：黃志堅僱請甲○○及七、
      八位不詳姓名之男子到我公司強索財物，揚言若不還錢或解決債務，要對我及
      家人或公司不利，我公司員工都很害怕，員工轉告我，另外甲○○打電話至我
      家中恐嚇我及我妻，如不還錢要每天派一名小弟在公司站崗監視我，或要對我
      與家人及我兒子不利之語氣恐嚇我，我聽了心理很害怕云云，然證人即乙○○
      之妻楊方金隨於原審審理中到庭證稱：我在泉谷公司見過甲○○一次，當時他
      與其他六、七人坐在辦公室的沙發上嚼檳榔、抽煙，要等我先生回來，他們講
      話有比較大聲，但沒有吵鬧，坐了約半小時就走了，此外有一位自稱侯先生之
      人經常在晚上打電話來，由我接聽，他說我先生欠黃志堅錢，要找我先生出去
      談，他並未恐嚇我，但因為我不清楚究竟是什麼事，所以擔心害怕等語明確（
      原審九十一年三月五日訊問筆錄），證人即與泉谷公司共用同一辦公處所之銘
      昌興業有限公司總經理方明榮於原審審理中到庭證稱：我見過甲○○、黃志堅
      與四、五名男子來過公司一次，當時黃志堅與泉谷公司代表吳文龍二人在講話
      ，他們在講什麼我不知道，因為一下子公司來了四、五個不認識的人，所以心
      裡會害怕，我沒聽見他們有講到恐嚇的話等語明確（原審九十一年三月五日訊
      問筆錄），證人即銘昌興業有限公司會計蕭宜蓁則於偵訊及原審審理中到庭結
      證：我見過甲○○與六、七名身材高壯之年輕男子來公司三次，一次坐了十幾
      分鐘，一次坐了約半小時，甲○○要求乙○○出面，同來之人嚼檳榔走來走去
      ，或坐在旁邊沒有講話，他們說如果找不到乙○○就要每天來，但沒有聽見說
      到若乙○○不出面，要對付何人，因為公司只留下女性員工，男性外務員均不
      在，我心裡會害怕，另一次是被告與公司代表吳文龍交談，這一次有男性外務
      員在，所以心裡不害怕，我有告知乙○○此情等語屬實（原審九十一年三月五
      日之訊問筆錄）；證人吳文龍於原審審理中證述：乙○○委託我出面與甲○○
      談，我約甲○○到泉谷公司，黃志堅也有來，連同其他不認識之人約七、八人
      ，黃志堅說乙○○欠他錢，他要向乙○○索討欠債，我則拿乙○○提供的資料
      給黃志堅、甲○○看，因為我不是當事人，當時我不會害怕，此外，我有一、
      二次在泉谷公司樓下停車場看見與黃志堅在一起的小弟一、二人等語（原審九
      十年十一月一日訊問筆錄），告訴人乙○○於原審審理中到庭指陳：黃志堅及
      甲○○雖曾多次至泉谷公司找我，剛好我都不在，他們有留下一些資料，我請
      吳文龍代書出面代我處理，甲○○打電話到我家，我接聽時他說叫我拿錢出來
      還給黃志堅，又叫我一定要出面與他談，要勇敢站出來，在電話中甲○○講的
      話很煩，但我不會怕等語等語（原審九十年三月五日訊問筆錄），復有被告甲
      ○○提出其與證人楊方金隨電話錄音帶三捲及錄音譯文一份附卷可證。據上開
      證人及告訴人之陳述，足認被告甲○○前往泉谷公司三次，均未與告訴人乙○
      ○相遇，是以告訴人乙○○既不在公司，被告甲○○自不能直接對告訴人乙○
      ○為任何恐嚇之行為，況依據證人楊方金隨、方明榮、蕭宜臻、吳文龍之證詞
      可知，被告前去泉谷公司時，雖與其他四、五名或六、七或七、八名年輕男子
      同往，數名年輕男子雖在泉谷公司有抽菸、嚼檳榔，每次逗留在泉谷公司之時
      間約十幾分鐘至半小時左右，及於臨走時表示若未遇乙○○會每天來外，並無
      其他任何以加害生命、身體、自由、名譽、財產之事恐嚇楊方金隨、方明榮、
      蕭宜臻、吳文龍，而證人吳文龍並未因此心生畏懼，證人方明榮、蕭宜臻二人
      係基於不認識前來之人，或基於女性心理，主觀上產生害怕之不安全感，但並
      非出於被告甲○○及同行者之言語或行為舉止，有何加害證人方明榮、蕭宜臻
      之生命、身體、自由、名譽、財產之事恐嚇之，難認被告甲○○對於證人方明
      榮及蕭宜臻有何恐嚇行為，又證人方明榮、蕭宜臻將上情轉知告訴人乙○○知
      悉，縱告訴人乙○○聽聞證人方明榮及蕭宜臻轉知後，主觀上猜測被告甲○○
      恐將對其不利之疑慮，然並非基於被告甲○○以生命、身體、自由、名譽、財
      產之事恐嚇所致。況被告甲○○打電話至告訴人乙○○之住處時，亦從未為任
      何恐嚇之言語，告訴人乙○○心裡根本未產生恐懼，告訴人乙○○之妻楊方金
      隨雖會擔心害怕，然亦因其不知究竟何事產生之擔憂，據上各情，僅能認為被
      告甲○○與其他四、五名或六、七或七、八名年輕男子同往，數名年輕男子雖
      在泉谷公司有抽菸、嚼檳榔，每次逗留在泉谷公司之時間約十幾分鐘至半小時
      左右，及於臨走時表示若未遇乙○○會每天來之催討債務之方式不當，但不能
      據此認為被告甲○○有恐嚇之犯行。
四、綜上所述，公訴人所舉上開事證，不足以證明被告甲○○有何恐嚇行為，此外，
    復查無其他積極證據足認被告甲○○有恐嚇之犯行，原審因而為被告無罪之諭知
    ，經核並無違誤，檢察官上訴意旨，仍執前詞，指摘原判決不當，為無理由，應
    予駁回。
據上論斷，應依刑事訴訟法第三百六十八條，判決如主文。
本案經檢察官林應華到庭執行職務。
中      華      民      國    九十一    年      七      月     十九     日
                              臺灣高等法院高雄分院刑事第七庭
                                  審判長法官  李春昌
                                        法官  黃憲文
                                        法官  莊飛宗
右正本證明與原本無異。
不得上訴。
                                  法院書記官  張明賢
中      華      民      國    九十一    年      七      月    二十二    日
